臺灣板橋地方法院刑事判決　　　　　　　100年度易字第330號
公　訴　人　臺灣板橋地方法院檢察署檢察官
被　　　告　吳鍊
上列被告因違反毒品危害防制條例案件，經檢察官提起公訴（99
年度毒偵字第9271號），被告於準備程序進行中就被訴事實為有
罪之陳述，本院合議庭裁定由受命法官獨任進行簡式審判程序並
判決如下：
    主  文
吳鍊施用第二級毒品，累犯，處有期徒刑伍月，如易科罰金，
以新臺幣壹仟元折算壹日，扣案第二級毒品甲基安非他命伍包（
驗餘合計淨重肆點柒玖零捌公克）均沒收銷燬；前開毒品之外包
裝袋伍只均沒收。
    事  實
一、吳鍊前於(一)民國民國94年間，因連續施用第二級毒品案件
    ，經本院以94年度毒聲字第1572號裁定送觀察、勒戒後，認
    無繼續施用毒品之傾向，於94年9 月23日執行完畢釋放出所
    ，並由臺灣板橋地方法院檢察署檢察官以94年度毒偵字第46
    09號為不起訴處分確定；(二)98年間因施用第二級毒品案件，
    經本院以98年度易字第699 號判決判處有期徒刑3 月確定；
    同年間因施用第二級毒品案件，經本院以98年度簡字第3351
    號判決判處有期徒刑3 月確定；同年間因施用第二級毒品案
    件，經本院以98年度簡字第5400號判決判處有期徒刑4 月確
    定，前開3 罪刑，嗣經本院以98年度聲字第4855號裁定定應
    執行刑為有期徒刑8 月確定；(三)98年間因施用第二級毒品案
    件，經本院以98年度簡字第9773號判決判處有期徒刑3 月確
    定，並與前開(二)所示之罪刑接續執行，於99年7 月30日縮刑
    期滿執行完畢（於本件構成累犯）。詎其仍不知悔改，於前
    揭觀察勒戒、強制戒治執行完畢釋放後，復基於施用第二級
    毒品甲基安非他命之犯意，於99年10月24日凌晨1 時許，在
    新北市○○區○○街大觀路口之某旅館內，以將第二級毒品
    甲基安非他命置於玻璃球（未扣案）燒烤後，吸食煙氣之方
    式，施用甲基安非他命1 次。嗣警於99年10月26日17時30分
    許持本院搜索票至為新北市○○區○○路694 巷3 弄7 號2
    樓處所執行搜索，為警查獲，並在上址扣得吳鍊所有，供
    本件犯行所用之第二級毒品甲基安非他命5 包（驗餘合計淨
    重4.7908公克）及非供本件犯行所用之NOKIA 黑色手機1 支
    、教戰手冊1 本、新豹企業社名片2 盒、新豹資產財物有限
    公司名片1 盒，嗣經其同意後採集尿液檢體，其於警方採集
    之尿液送驗後，檢驗結果出具前，即犯罪未發覺前，向員警
    坦承其於前開時地施用第二級毒品安非他命之犯行，經送驗
    結果呈甲基安非他命陽性反應，始悉上情。
二、案經新北市政府警察局板橋分局移送臺灣板橋地方法院檢察
    署檢察官偵查起訴。
    理  由
一、按除被告所犯為死刑、無期徒刑、最輕本刑為3 年以上有期
    徒刑之罪或高等法院管轄第一審案件者外，於前條第1 項程
    序進行中，被告先就被訴事實為有罪之陳述時，審判長得告
    知被告簡式審判程序之旨，並聽取當事人、代理人、辯護人
    及輔佐人之意見後，裁定進行簡式審判程序，刑事訴訟法第
    273 條之1 第1 項定有明文。本件被告吳鍊所犯毒品危害
    防制條例第10條第2 項之施用第二級毒品罪，非屬最輕本刑
    為3 年以上有期徒刑之罪，且被告於本院100 年2 月25日準
    備程序進行中，已就被訴之事實為有罪之陳述，經審判長告
    知被告簡式審判程序之旨後，被告及公訴人均同意改依簡式
    審判程序審理，本院合議庭乃依上揭規定，裁定本件由受命
    法官獨任進行簡式審判程序，合先敘明。
二、上揭犯罪事實，業據被告吳鍊坦承不諱，又其於經警查獲
    後所採集之尿液檢體，經臺灣檢驗科技股份有限公司以氣相
    層析質譜儀法鑑定結果，呈安非他命類（甲基安非他命）陽
    性反應，有臺北縣政府警察局板橋分局偵辦毒品危害防制條
    例案被移送人姓名及代碼對照表（尿液檢體編號：A0000000
    ）及該公司出具之濫用藥物檢驗報告（報告日期：2010/11/
    11，報告編號：UL/2010/A0751 ）、臺北縣政府警察局查獲
    毒品案件尿液檢體監管紀錄表各1 份附卷可稽，又扣案被告
    所持有之白色透明結晶5 包，經交通部民用航空局航空醫務
    中心鑑定結果均含第二級毒品甲基安非他命成分，合計淨重
    4.7910公克，因鑑驗取樣0.0002公克，驗餘合計淨重4.7908
    公克，有該中心99年11月19日航藥鑑字第0997110 號鑑定書
    1 紙在卷可憑，足認被告自白應與事實相符，堪予採信。
三、按92年7 月9 日新修正之毒品危害防制條例刪除二犯及三犯
    之規定，一改修法前繁雜之處遇程式，僅將施用毒品者簡化
    區分為初犯、再犯，並認施用毒品者係屬病患性犯人，以觀
    察、勒戒戒除其身癮，並以強制戒治去除其心癮。經觀察、
    勒戒或強制戒治執行完畢釋放後，若係5 年後再犯該條例第
    10 條 施用毒品罪者，與同條例第20條第1 項、第2 項關於
    「初犯」之處理方式相同，檢察官應先聲請法院裁定令被告
    入勒戒處所觀察、勒戒，並視有無繼續施用毒品傾向，決定
    應予釋放、為不起訴之處分，或應聲請法院裁定令入勒戒處
    所強制戒治；若係5 年內「再犯」同條例第10條施用毒品罪
    者，依同條例第23條第2 項規定，檢察官則應依法追訴。觀
    諸該條例第23條第3 項之修正理由：「觀察、勒戒或強制戒
    治5 年後再犯者，顯見前所實施之觀察、勒戒或強制戒治已
    足以遮斷其施用毒品之癮，為期自新及協助其戒除毒癮，對
    此5年 後再犯者，爰明定仍適用初犯之規定，先經觀察、勒
    戒、強制戒治之程式。」及同條例第23條第2 項之修正理由
    ：「為配合簡化施用毒品犯之刑事處遇程式，並鑑於經觀察
    、勒戒或強制戒治執行完畢釋放後5 年內再犯者，其再犯率
    甚高，原據以實施之觀察、勒戒及強制戒治既已無法收其實
    效，自應施以刑事處遇。」顯然如施用毒品者係前經觀察、
    勒戒或強制戒治等治療程式執行完畢5 年後，始再施用毒品
    之「初犯」，因前所執行之觀察、勒戒或強制戒治已足收戒
    除毒癮之效，自應重新執行觀察、勒戒或強制戒治等治療程
    式，並於治療程式執行完畢後，由檢察官為不起訴處分，毋
    庸對之追訴處罰；反之，在「再犯」之情形，因其先前所為
    治療程序顯未能收戒斷毒癮之效，且考量施用毒品者之再犯
    率偏高，乃簡化其刑事處遇程式，而逕予追訴處罰，不再施
    以治療程式。參酌上開立法理由，修正毒品危害防制條例就
    施用毒品者，祇於「初犯」及「5 年後再犯」二種情形，有
    其追訴條件之限制，即須於初犯經觀察、勒戒或強制戒治釋
    放後，5 年內均無施用毒品之行為，始能認其前所實施之觀
    察、勒戒或強制戒治已足遮斷毒癮，而得於5 年後再犯時，
    再予適用初犯之規定，重行觀察、勒戒等程式。倘5 年內已
    經再犯，被依法追訴處罰，縱其第3 次（或第3 次以上）施
    用毒品之時間在初犯釋放5 年以後，即與「5 年後再犯」之
    情形有別，且因已於「5 年內再犯」，顯見其再犯率甚高，
    原實施觀察、勒戒或強制戒治，已無法收其實效，而無5 年
    戒斷期之存在，自無再經觀察、勒戒及強制戒治之必要，應
    由檢察官逕行起訴，始符新法修正之本旨。經查，被告前於
    民國民國94年間，因連續施用第二級毒品案件，經本院以94
    年度毒聲字第1572號裁定送觀察、勒戒後，認無繼續施用毒
    品之傾向，於94年9 月23日執行完畢釋放出所，並由臺灣板
    橋地方法院檢察署檢察官以94年度毒偵字第4609號為不起訴
    處分確定；98年間因施用第二級毒品案件，經本院以98年度
    易字第699 號判決判處有期徒刑3 月確定，有臺灣高等法院
    被告前案紀錄表1 份附卷可按，其於5 年內再犯毒品危害防
    制條例第10條之罪，與毒品危害防制條例第23條第2 項之起
    訴條件符合。綜上，本件事證明確，被告犯行洵堪認定，應
    予依法論科。
四、核被告吳鍊所為，係犯毒品危害防制條例第10條第2 項之
    施用第二級毒品罪。其於施用前、後持有第二級毒品甲基安
    非他命之低度行為，應為施用之高度行為所吸收，不另論罪
    。被告有事實欄所載曾因施用毒品經觀察勒戒執行完畢及法
    院判處罪刑確定之紀錄，有臺灣高等法院被告前案紀錄表1
    份在卷可查，其於有期徒刑執行完畢後5 年以內，故意再犯
    本件有期徒刑以上之罪，應依刑法第47條第1 項之規定加重
    其刑。又被告於99年10月26日17時30分許，警持本院搜索票
    至新北市○○區○○路694 巷3 弄7 號2 樓處所執行搜索，
    為警查獲，斯時警員或其他有偵查犯罪職權之機關尚不知被
    告有施用第二級毒品甲基安非他命犯行，嗣於同日21時38分
    許，被告在新北市政府警察局板橋分局接受員警詢問時，即
    自承上述施用第二級毒品之犯行並接受裁判，此有該日之調
    查筆錄在卷可稽（見臺灣板橋地方法院檢察署99年度毒偵字
    第9271號偵查卷第8 頁），是被告本件犯行符合自首之要件
    ，爰依刑法第62條前段之規定減輕其刑，並依刑法第71條第
    1 項之規定先加後減之。爰審酌被告前有多次施用毒品前科
    ，有前開前案紀錄表可參，仍不知戒除施用毒品之惡習，再
    犯本案，顯見其自制力薄弱，自應施以相當之刑罰，以期收
    教化之功能，惟其施用毒品之犯行係戕害自身健康，對於他
    人生命、身體、財產等法益，尚未查得重大直接危害，暨其
    犯罪之動機、目的、手段、犯後坦承犯行、態度良好等一切
    情狀，量處如主文所示之刑，並諭知易科罰金之折算標準，
    以示懲儆。至公訴意旨求刑有期徒刑6 月乙節，本院審酌前
    開情事，認求刑尚嫌過重，附此敘明。
五、扣案之白色透明結晶5 包（合計淨重4.7910公克，因鑑驗取
    樣0.0002公克，驗餘合計淨重4.7908公克），經鑑定結果含
    有第二級毒品甲基安非他命成分，此有交通部民用航空局航
    空醫務中心99年11月19日航藥鑑字第0997110 號鑑定書1 份
    在卷可憑，係當場查獲之毒品，應依毒品危害防制條例第18
    條第1 項前段之規定宣告沒收銷燬；至因鑑定用罄部分，因
    已滅失，自不併予宣告沒收銷燬，附此敘明。又前開第二級
    毒品甲基安非他命之外包裝袋5 只，係用於包裹毒品，防其
    裸露、潮濕，便於持有、施用，均屬被告所有、供本件施用
    第二級毒品犯行所用之物，業據被告坦認在卷，爰依刑法第
    38條第1 項第2 款之規定宣告沒收。至扣案之NOKIA 黑色手
    機1 支、教戰手冊1 本、新豹企業社名片2 盒、新豹資產財
    物有限公司名片1 盒，經核與本案經起訴之被告施用安非他
    命犯行無關，此經被告陳明在卷，且遍查卷內無證據足認係
    違禁物或本院應義務沒收之物，爰不宣告沒收，附此敘明。
據上論斷，應依刑事訴訟法第273 條之1 第1 項、第299 條第1
項前段，毒品危害防制條例第10條第2 項、第18條第1 項前段，
刑法第11條、第47條第1 項、第62條前段、第41條第1 項前段、
第38條第1 項第2 款，判決如主文。
本案經檢察官姜麗君到庭執行職務。
中    華    民    國   100    年    2     月    25    日
                    刑事第十四庭  法  官  傅明華
上列正本證明與原本無異。
如不服本判決，應於判決送達後10日內敘明上訴理由，向本院提
出上訴狀 (應附繕本) ，上訴於臺灣高等法院。其未敘述上訴理
由者，應於上訴期間屆滿後20日內向本院補提理由書「切勿逕送
上級法院」。
                                  書記官  蔡一如
中    華    民    國   100    年    2     月    25    日